臺灣臺北地方法院交通事件裁定　　　　 94年度交聲字第939號
原處分機關　臺北市交通事件裁決所
異議人即
受處分人　　甲○○
　　　　　　　　　　樓
上列異議人即受處分人因違反道路交通管理處罰條例案件，對於
臺北市交通事件裁決所中華民國九十四年八月二十六日所為之處
分（原處分案號：北市裁二字第裁22-ACV661017號），聲明異議
 ，本院 裁定如下：
    主  文
原臺北市交通事件裁決所九十四年八月二十六日北市裁二字第裁
二二─ＡＣＶ六六一0一七號處分撤銷。
甲○○不罰。
    理  由
一、按汽車駕駛人，行經有燈光號誌管制之交岔路口闖紅燈者，
    處新臺幣一千八百元以上五千四百元以下罰鍰，道路交通管
    理處罰條例第五十三條定有明文；汽車駕駛人，違反道路交
    通管理處罰條例第五十三條者，除依原條款處罰鍰外，並予
    記違規點數三點，同條例第六十三條第一項第三款亦有明定
    。次按犯罪事實應依證據認定之，無證據不得認定犯罪事實
    ，刑事訴訟法第一百五十四條第二項揭諸甚詳。再按法院受
    理交通事件，準用刑事訴訟法之規定，道路交通管理處罰條
    例第八十九條前段定有明文，是最高法院七十六年台上字第
    四九八六號判例「認定犯罪事實所憑之證據，雖不以直接證
    據為限，間接證據亦包括在內，然而無論直接證據或間接證
    據，其為訴訟上之證明，須於通常一般之人均不致有所懷疑
    ，而得確信其為真實之程度者，始得據為有罪之認定，倘其
    證明尚未達到此一程度，而有合理之懷疑存在而無從使事實
    審法院得有罪之確信時，即應由法院為諭知被告無罪之判決
    」所揭示刑事訴訟法上法院認定事實之最重要原則之一，即
    認定被告有罪，就該有罪事實不能有任何合理懷疑存在之原
    則，於法院審理行為人違反道路交通管理處罰條例案件時，
    亦有其適用。易言之，法院於審理行為人違反道路交通管理
    處罰條例案件，當踐行完畢調查證據之程序後，為事實之認
    定時，如就原處分機關所認定之行為人違規之事實仍有合理
    之訴訟上懷疑，而無法百分之百確信行為人確有該當於道路
    交通管理處罰條例各該處罰條文之構成要件事實時，即應依
    訴訟上之待證事實「倘有懷疑，則從被告之利益作解釋」之
    證據法則，作對受處分人有利之認定。
二、本件異議人即受處分人甲○○於民國九十四年六月二十一日
    中午十二時十分許，騎乘車號GJI─150號重型機車，在行經
    臺北市○○路○段一七二號前紅燈左轉羅斯福路五段一七０
    號行駛，經臺北市政府警察局文山第二分局執行交通勤務員
    警以受處分人有「紅燈左轉」之違規，依違反道路交通管理
    處罰條例第五十三條之規定逕行掣單舉發。受處分人於舉發
    通知單上所載應到案日期前向臺北市交通事件裁決所提出申
    訴，經原舉發單位調查結果，仍認受處分人有其上開違規之
    行為，原處分機關乃依道路交通管理處罰條例第五十三條規
    定，對受處分人科處新臺幣一千八百元之罰鍰，且依同條例
    第六十三條第一項第三款規定，並予記違規點數三點。
三、訊據受處分人對於車號GJI─150號重型機車為其所有之事實
    之事實供陳不諱，惟堅決否認有何違規行為，辯稱：當日未
    騎車出門，而是在先生的畫室，當時在上課，也有學生在場
    等語。經查：本院質諸證人即開單舉發受處分人之員警莊育
    舟當日除記下該部違規機車之車牌號碼外，是否尚有見及機
    車騎士之面貌，證人當庭證稱：當日天候良好，我有看清楚
    車牌號碼，該機車騎士為年輕男性等語，顯然當日為警目睹
    違規騎乘機車之人係男性，並非受處分人，惟受處分人當日
    並無將其所有之前開機車借予他人使用，而受處分人之子雖
    已三十八歲，然案發當日係在新店到中和一家修車廠上班，
    並未至違規地點等情，亦據受處分人陳述在卷，尚難僅憑證
    人莊育舟之前開證詞，遽認實際違規騎乘該車之人即係受處
    分人有意租借機車之人。況證人莊育舟當日瞬間僅憑記憶記
    取該車之車號、車型，是否有誤認之處；或該車懸掛之車牌
    是否有經偽造、變造之情事，均屬可能，堪認受處分人前開
    辯詞，應屬真實。
四、綜上所述，前開違規之行為並非受處分人所為，亦不能證明
    與受處分人有何關連性而認定係可歸責於受處分人，則受處
    分人自非道路交通管理處罰條例第八十五條所列，就上開違
    規行為應受歸責之人，原處分機關未予詳察，遽對受處分人
    為前開裁決，即難認為允當，應認受處分人之異議為有理由
    ，自應由本院將原處分均撤銷，改諭知受處分人不罰，以資
    適法。
據上論斷，應依道路交通案件處理辦法第二十條前段，裁定如主
文。
中　　華　　民　　國　　94　　年　　10　　月　　6 　　日
                        臺灣臺北地方法院交通法庭
                                法　官  林恆吉
上正本證明與原本無異。
如不服本裁定，應於裁定送達後5日內向本院提出抗告狀。
                                書記官  孫捷音
中　　華　　民　　國　　94　　年　　10　　月　　6 　　日
